臺灣高雄地方法院刑事判決　　　　　　110年度審訴字第827號
公　訴　人　臺灣高雄地方檢察署檢察官
被　　　告　呂鳳蘭


上列被告因詐欺等案件，經檢察官提起公訴（110年度偵緝字第
919號），被告於準備程序為有罪之陳述，經聽取檢察官及被告
之意見後，本院合議庭裁定由受命法官依簡式審判程序獨任審理
，判決如下：
    主  文
呂鳳蘭犯三人以上共同詐欺取財罪，處有期徒刑壹年貳月。又犯
侵占罪，處有期徒刑參月，如易科罰金，以新臺幣壹仟元折算壹
日。未扣案之犯罪所得新臺幣壹拾貳萬元沒收，於全部或一部不
能沒收或不宜執行沒收時，追徵其價額。
    事  實
一、呂鳳蘭能預見提供金融機構帳戶供不詳身分者使用，可能遭
    利用於遂行財產犯罪之目的，竟仍基於共同詐欺取財之故意
    ，於民國109年6月1日下午2時22分許前某時，將其所申設之
    中華郵政股份有限公司帳戶（帳號：000-00000000000000號
    ，下稱A郵局帳戶）之存摺封面照片，以通訊軟體LINE，傳
    送予真實姓名、年籍均不詳之詐欺集團成員，供該詐欺集團
    作為存款、提款、匯款之用。詎該詐欺集團某成員於109年5
    月28日下午4時許，去電劉春櫻，自稱係其友人吳珠琴，因
    急需現金欲向其借款，致劉春櫻不疑有他，依指示於翌（29
    ）日前往郵局，以無摺存款方式將新臺幣（下同）28萬元，
    存入朱映邵之中華郵政股份有限公司帳戶（帳號：000-000
    00000000000號，下稱B郵局帳戶），朱映邵再依詐欺集團成
    員指示，於109年5月29日下午1時23分至28分許，提領15萬
    元後以面交方式，交付現金予詐騙集團車手（朱映邵所犯詐
    欺案件業由臺灣嘉義地方檢察署檢察官以110年度偵緝字第
    197號為不起訴處分確定）。後朱映邵得知其B郵局帳戶遭設
    為警示帳戶後，與自稱「周侑德」之詐欺團成員聯繫，自稱
    成「周侑德」之詐欺團成員佯稱需匯款13萬元至A郵局帳戶
    ，才能將凍結之B郵局帳戶開通，致朱映邵陷於錯誤，遂於
    109年6月1日下午2時37分許，匯款12萬元至A郵局帳戶。嗣
    詐欺機團成員指示呂鳳蘭將該12萬元款項領出上繳。詎呂鳳
    蘭因經濟窘迫，竟另行起意，意圖為自己不法之所有，於同
    日下午3時09分許於高雄市三民區建工郵局，以臨櫃提款之
    方式，將該筆款項領出後據為己有，並花用殆盡。
二、案經劉春櫻、朱映邵告訴由高雄市政府警察局新興分局報告
    臺灣高雄地方檢察署偵查起訴。
    理  由
一、本件被告呂鳳蘭所犯均係死刑、無期徒刑、最輕本刑為3年
    以上有期徒刑以外之罪，其於準備程序中，就被訴事實均為
    有罪之陳述，經本院告知簡式審判程序之旨，並聽取檢察官
    及被告之意見後，合議庭裁定由受命法官獨任進行簡式審判
    程序審理。又本件所引屬於被告以外之人於審判外陳述之傳
    聞證據，依同法第273條之2規定，不受第159條第1項關於傳
    聞法則規定之限制，依法有證據能力，合先敘明。
二、上開犯罪事實，業據被告呂鳳蘭於偵訊（偵緝卷第21至22頁
    ）及本院審理時（本院卷第29、45、55頁）均坦承不諱，核
    與證人即告訴人劉春櫻於警詢（警卷第21至23頁）、朱映邵
    於警詢（警卷第5至9頁）指訴之情節，參核相符；並有屏東
    縣政府警察局內埔分局赤山派出所陳報單、受理詐騙帳戶通
    報警示簡便格式表、內政部警政署反詐騙諮詢專線紀錄表、
    告訴人劉春櫻無摺存款28萬元至B郵局帳戶之存款人收執聯
    、中華郵政雲林郵局109年7月23日函附B郵局帳戶交易明細
    與郵政存簿儲金立帳申請書各1份（警卷第19、25至27、29
    至37、93至99頁）、告訴人朱映邵提供之免用發票收據、匯
    款12萬元至A郵局帳戶之郵政匯款申請書、詐欺案LINE對話
    之手機截圖照片與對話譯文、嘉義地檢署110年度偵緝字第
    197號不起訴處分各1份（警卷第39至86、101、103頁，偵緝
    卷第27至31頁）、中華郵政110年2月17日函附之A郵局帳戶
    客戶歷史交易清單、高雄郵局110年9月13日函附之郵政存簿
    儲金提款單各1份（他卷第15至17頁，偵卷第27至29頁）在
    卷，可資佐證。就此事實，堪以認定。是被告上開任意性之
    自白，與卷內之積極證據均參核相符，洵堪採為論罪之基礎
    。本件事證明確，被告犯行，堪以認定，應依法論科。
三、論罪科刑：
  ㈠按共同正犯之成立，祇須具有犯意之聯絡及行為之分擔，既
    不問犯罪動機起於何人，亦不必每一階段犯行，均須參與，
    若共同實施犯罪行為之人，在共同意思範圍內，各自分擔犯
    罪行為之一部，相互利用他人之行為，以達其犯罪之目的，
    其成立不以全體均參與實施犯罪構成要件之行為為要件；參
    與犯罪構成要件之行為者，固為共同正犯；以自己共同犯罪
    之意思，參與犯罪構成要件以外之行為，或以自己共同犯罪
    之意思，事前同謀，而由其中一部分人實行犯罪之行為者，
    亦均應認為共同正犯，使之對於全部行為所發生之結果，負
    其責任。另共同正犯之意思聯絡，原不以數人間直接發生者
    為限，若有間接之聯絡者，亦包括在內，如甲分別邀約乙、
    丙犯罪，雖乙、丙間彼此並無直接之聯絡，亦無礙於其為共
    同正犯之成立（最高法院34年上字第862號、73年台上字第
    1886號、77年台上字第2135號判例要旨、92年度台上字第28
    24號判決意旨參照）。參以目前詐欺集團之犯罪型態，自架
    設跨國遠端遙控電話語音託撥及網路約定轉帳之國際詐騙電
    話機房平台，至刊登廣告、收購人頭帳戶、撥打電話實施詐
    騙、指定被害人匯款帳戶、自人頭帳戶提領款項、取贓分贓
    等階段，乃需由多人縝密分工方能完成之集團性犯罪。是本
    案被告擔任詐欺集團之取款車手，顯係明知其係在替藏身幕
    後之詐欺集團成員，出面擔任取款之車手，是被告所分擔之
    工作，雖非詐欺取財行為之全程，與其他成員間，亦未必有
    直接之犯意聯絡，然被告所參與其間之部分行為（提供A郵
    局帳戶、臨櫃提領12萬元），仍為詐欺集團取得告訴人財物
    之全部犯罪計畫之部分行為，而共同達成不法所有之犯罪目
    的，未逾越合同意思之範圍。據此，被告就上揭詐欺集團詐
    騙告訴人財物之犯行，仍屬有犯意聯絡及行為分擔，自屬共
    同正犯，應同負全責。
  ㈡核被告所為，係犯刑法第339條之4第1項第2款之三人以上共
    同詐欺取財罪、同法第335條第1項之侵占罪。被告與真實姓
    名年籍均不詳之成年集團成員間，就上開詐欺取財犯行，有
    犯意聯絡及行為分擔，依刑法第28條規定，應論以共同正犯
    。起訴書以被告係基於幫助詐欺取財之不確定犯意，尚有未
    洽，惟起訴法條同一，自應逕論以共同正犯。被告所犯詐欺
    取財、侵占2罪，犯意各別、行為互殊，應分論併罰。
  ㈢爰以行為人之責任為基礎，審酌被告不思循正常途徑賺取所
    需，竟圖謀非法所得，共同為詐欺取財犯行，負責擔任取款
    之車手，嚴重破壞社會互信基礎，助長詐騙犯罪歪風，並增
    加查緝犯罪及告訴人尋求救濟之困難，且另將贓款侵占入己
    ，尚未與被害人達成和解或賠償，所為實屬不該，惟念其犯
    後始終坦承犯行，態度非惡，兼衡被告自陳學歷為高中肄業
    ，現在從事殯葬館清潔外包人員，月收入約2萬5250元，已
    婚，小孩都已成年等智識、家庭及經濟狀況（審訴卷第55頁
    ），暨其犯罪之動機、目的、手段、所生損害非輕等一切情
    狀，分別量處如主文所示之刑，並就侵占部分，諭知如易科
    罰金之折算標準。
四、沒收部分說明
    按犯罪所得，屬於犯罪行為人者，沒收之。前2項之沒收，
    於全部或一部不能沒收或不宜執行沒收時，追徵其價額，刑
    法第38條之1第1項前段、第3項分別定有明文。本件被告獲
    利12萬元，為被告侵占犯罪所得，雖未扣案仍應宣告沒收，
    於全部或一部不能沒收或不宜執行沒收時，追徵其價額。
據上論斷，應依刑事訴訟法第273條之1第1項、第284條之1、第
299條第1項前段，刑法第28條、第339條之4第1項第2款、第335
條第1項、第41條第1項前段、第38條之1第1項前段、第3項，刑
法施行法第1條之1，判決如主文。
本案經檢察官黃玉鳳提起公訴，檢察官呂乾坤到庭執行職務。
中    華    民    國  111    年     2     月    21    日
                  刑事第五庭    法  官  李昆南
以上正本證明與原本無異。
如不服本判決應於收受判決後20日內向本院提出上訴書狀，並應
敘述具體理由。其未敘述上訴理由者，應於上訴期間屆滿後20日
內向本院補提理由書(均須按他造當事人之人數附繕本)「切勿逕
送上級法院」。
因疫情而遲誤不變期間，得向法院聲請回復原狀。
中    華    民    國   111    年    2     月    22    日
                                書記官  鄭仕暘
附錄本判決論罪科刑法條：
中華民國刑法第339條之4
犯第339條詐欺罪而有下列情形之一者，處1年以上7年以下有期
徒刑，得併科1百萬元以下罰金：
一、冒用政府機關或公務員名義犯之。
二、三人以上共同犯之。
三、以廣播電視、電子通訊、網際網路或其他媒體等傳播工具，
    對公眾散布而犯之。
前項之未遂犯罰之。
中華民國刑法第335條
意圖為自己或第三人不法之所有，而侵占自己持有他人之物者，
處5年以下有期徒刑、拘役或科或併科3萬元以下罰金。
前項之未遂犯罰之。